臺灣臺中地方法院交通事件裁定　　　 100年度交聲字第1596號
原處分機關　交通部公路總局臺中區監理所
異　議　人
即受處分人　楊峻傑
上列異議人因違反道路交通管理處罰條例案件，對於交通部公路
總局臺中區監理所中華民國100年5月20日所為之裁決（中監違字
第裁60－HD0000000-0號），聲明異議，本院裁定如下：
    主    文
原處分撤銷。
楊峻傑汽車駕駛人，駕駛汽車經測試檢定酒精濃度超過規定標準
，一年內不得考領駕駛執照，並應接受道路交通安全講習。
    理    由
一、原處分機關交通部公路總局臺中區監理所處分意旨係以：異
    議人即受處分人（下稱異議人）楊峻傑於民國98年3月14日2
    0時40分許，於酒後騎乘車牌號碼SQ7-966號輕型機車，在臺
    中縣沙鹿鎮○○○街106號旁，因「酒後駕車經抽血濃度值
    為427.5mg/dl，換算呼氣酒精濃度值為2.14mg/l」之違規，
    為臺中縣警察局清水分局員警以其有違反道路交通管理處罰
    條例第35條第1項第1款規定之行為，掣發中縣警交字第HD00
    00000號舉發通知單予以舉發。嗣經原處分機關交通部公路
    總局臺中區○○○○道路交通管理處罰條例第35條第1項第1
    款、第24條第1項第2款、第67條第6項及違反道路交通管理
    事件統一裁罰基準及處理細則第43條、第44條及第67條之規
    定，以中監違字第裁60-HD0000000-0號裁決書裁處異議人罰
    鍰新臺幣（下同）45,000元，自98年3月20日起，1年內不得
    考領駕駛執照，並應參加道路交通安全講習，於法並無不合
    等語。
二、異議人楊峻傑聲明異議意旨略以：依據行政罰法第26條規定
    ，一行為同時觸犯刑事法律及違反行政法上義務規定者，依
    刑事法律處罰之。伊酒後駕車行為業經臺灣臺中地方法院檢
    察署檢察官（異議人誤書為本院）為緩起訴處分，並已服畢
    160小時義務勞動及參加法治教育1場次，今監理機關復對伊
    裁處罰鍰45,000元，並執行駕照禁考，已違反上開一事不二
    罰之原則，爰依法請求撤銷原處分關於45,000元部分之罰鍰
    云云。
三、按汽車駕駛人，駕駛汽車經測試檢定有酒精濃度超過規定標
    準之情形者，處15,000元以上60,000元以下罰鍰，並當場移
    置保管該汽車及吊扣其駕駛執照1年；汽車駕駛人違反本條
    例規定，應受吊扣駕駛執照處分，於汽車駕駛人係無駕駛執
    照駕車者，在所規定最長吊扣期間內，不得考領駕駛執照；
    汽車駕駛人，有第35條第1項規定之情形者，應接受道路交
    通安全講習：汽車駕駛人有飲用酒類或其他類似物後其吐氣
    所含酒精濃度超過每公升0.25毫克或血液中酒精濃度超過百
    分之0.05以上之情形者，不得駕車，道路交通管理處罰條例
    第35條第1項第1款、第67條第6項、第24條第1項第2款、道
    路交通安全規則第114條第2款分別定有明文。而本件異議人
    楊峻傑未曾考領有機車駕駛執照，且其確有上開酒後騎乘機
    車，經抽血檢測換算呼氣酒精濃度值達每公升2.14毫克之違
    規事實，不僅為其所是認，並有機車駕照基本資料、舉發違
    反道路交通管理事件通知單各1紙（均影本）在卷可憑，故
    原處分機關所為處分並無不合。
四、惟按行政罰法於94年2月5日經總統令制定公布，依該法第46
    條規定，本法自公布後1年施行，則行政罰法於95年2月5日
    生效施行，因本案裁罰時間為100年5月20日，自有該法之適
    用。依該法第1條：「違反行政法上義務而受罰鍰、沒入或
    其他種類行政罰之處罰時，適用本法」之規定，可知95年2
    月5日以後有關行政處罰即應適用行政罰法之規定，亦即行
    政罰法為一般行政處罰之基本法，所有關於行政處罰之裁罰
    ，應以行政罰法為基本準則，要屬無疑。依行政罰法第26條
    第1項規定：「一行為同時觸犯刑事法律及違反行政法上義
    務規定者，依刑事法律處罰之，但其行為應處以其他種類行
    政罰或得沒入之物而未經法院宣告沒收者，亦得裁處之」，
    又同條第2項規定：「前項行為如經不起訴處分或為無罪、
    免訴、不受理、不付審理之裁判確定者，得依違反行政法上
    義務規定裁處之」，則異議人楊峻傑上開酒後駕駛車輛行為
    ，即係一行為同時觸犯刑法第185條之3之公共危險罪與道路
    交通管理處罰條例第35條第1項第1款之酒醉駕車之行政罰，
    依上開規定，自應依刑事法律之刑法第185條之3規定處罰。
    而異議人關於此次酒後駕車之行為，業經臺灣臺中地方法院
    檢察署檢察官於98年4月30日以98年度偵字第10314號為緩起
    訴處分確定，命異議人應向指定之公益團體、地方自治團體
    或社區提供160小時之義務勞務，並應參加該署舉辦之法治
    教育1場次，異議人業已履行完畢，其緩起訴期間業經期滿
    未經撤銷等情，此有臺灣臺中地方法院檢察署檢察官98年度
    偵字第10314號緩起訴處分書、臺灣臺中地方法院檢察署100
    年3月21日中檢輝執規100執聲他736字第023638號函及臺灣
    高等法院被告前案紀錄表各1份在卷可稽。依行政罰法第26
    條之立法理由所示：一行為同時觸犯刑事法律及違反行政法
    上義務規定時，由於刑罰與行政罰同屬對不法行為之制裁，
    而刑罰之懲罰作用較強，故依刑事法律處罰，即足資警惕時
    ，實無為一事二罰再處行政罰之必要。且刑事法律處罰，由
    法院依法定程序為之，較符合正當法律程序，應予優先適用
    。但罰鍰以外之沒入或其他種類行政罰，因兼具維護公共秩
    序之作用，為達行政目的，行政機關仍得併與裁處。據此，
    本件異議人所受之緩起訴處分與前揭行政罰法第26條第2項
    所規定之不起訴處分是否相當，即應視緩起訴之具體內容，
    在實質上與行政罰是否相當而定，非可一概而論。參酌刑事
    訴訟法第253條之2規定，檢察官為緩起訴處分，得命被告於
    一定期間內履行「向指定之公益團體、地方自治團體、社區
    或其他符合公益目的之機構或團體提供勞務」，此一命被告
    為提供勞務之部分，應得被告之同意。檢察官課被告以上之
    負擔，由於此負擔雖非「刑罰」，但性質上可謂實質的制裁
    ，且造成被告權利受限制之影響，因此就此部分而言，異議
    人所受之具體緩起訴處分內容，與前揭規定之不起訴應非相
    當。至異議人因酒後駕車違反行政法上義務應受其他種類行
    政罰之處罰，亦即1年內不得考領駕駛執照、施以道安講習
    部分，依行政罰法第2條第1款、第4款規定：「本法所稱其
    他種類行政罰，指下列裁罰性之不利處分：一、限制或禁止
    行為之處分..吊扣駕照..或其他限制或禁止為一定行為之處
    分；四、警告性處分：..講習」，仍得依法裁處，此可從行
    政罰法第26條第1項但書規定：「但其行為應處以其他種類
    行政罰者，亦得裁罰之」，可得明證。另道路交通管理處罰
    條例第35條第8項固定有汽車駕駛人經裁判確定處以罰金低
    於該條例第92條所訂最低罰鍰基準規定者，應依該條例裁決
    繳納不足最低罰鍰部分之規定；惟檢察官以緩起訴命被告向
    指定之公益團體、地方自治團體或社區提供義務勞務，並非
    命給付金錢，無比較基準，且與道路交通管理處罰條例第35
    條第8項經裁判確定處以「罰金」，其性質迥然不同，並無
    所謂差額可言，自無適用該條例之可能，附此敘明（臺灣高
    等法院臺中分院98年度交抗字第926號、98年度交抗字第682
    號、100年度交抗字第275號裁定意旨參照）。
五、綜上所述，道路交通管理處罰條例第35條所規定之裁處含有
    「罰緩」與「限制或禁止行為、警告性」之處分，二者分屬
    行政罰法法理中之裁罰，含有對於過去違反義務行為處罰之
    秩序罰，以及對於預防將來再犯危險之管制罰；而前者對於
    過去義務違反而為秩序罰之目的與刑事制裁所欲達到保護交
    通安全之目的相同，二者既為相同之目的，則以前開緩起訴
    處分所為依刑事法律處罰之實質上制裁已足，無重複處罰之
    必要，故本件對於性質相同之金錢裁罰，已依懲罰作用較強
    之刑事法律制裁後，即無再依行政法為相同處罰之必要，異
    議意旨就此部分異議為有理由。又本件異議人楊峻傑於聲明
    異議狀中雖僅就罰鍰部分提出聲明異議，就處1年內不得考
    領駕駛執照及施以道路交通安全講習部分並未明確提及，惟
    該禁考駕駛執照及施以道路交通安全講習部分與其交通違規
    行為是否存在具有緊密關係，且與罰鍰部分係屬一處分，無
    從分離，本院自應予以審理，爰將原處分撤銷，並自為裁定
    如主文第2項所示，以資適法。但本件禁考駕駛執照部分，
    異議人已配合辦理禁止考領駕駛執照1年，此情業經本院詢
    問原處分機關屬實（見本院公務電話紀錄），主文第2項所
    諭知事項並非重新為禁止考領駕照之處分，併予明。
據上論斷，應依道路交通管理處罰條例第87條第2項，道路交通
事件處理辦法第19條前段，裁定如主文。
中    華    民    國   100    年    6     月    3     日
                  交通法庭  法  官  陳思成
上正本證明與原本無異。
如不服本裁定，應於送達後五日內，向本院提出抗告狀。
                            書記官  陳淑華
中    華    民    國   100    年    6     月    3     日